【裁判字號】    98,裁,2689
【裁判日期】    981105
【裁判案由】    有關土地登記事務
【裁判全文】
最  高  行  政  法  院  裁  定
                                      98年度裁字第2689號
抗  告  人  甲○○
上列抗告人因與相對人臺南縣新化地政事務所等7人間有關土地
登記事務事件，對於中華民國98年6月11日高雄高等行政法院97
年度訴字第944號裁定，提起抗告，本院裁定如下︰
    主  文
抗告駁回。
抗告訴訟費用由抗告人負擔。
    理  由
一、本件原裁定以：抗告人起訴請求依買賣關係判決相對人己○
    ○○應將坐落臺南縣安定鄉○○○段754、755地號土地，相
    對人戊○○應將坐落同段753-1、753-2、753-3、753-5地號
    土地，相對人丁○○應將坐落同鄉○○段1487地號土地，相
    對人丙○○應將坐落同鄉○○段637地號土地，相對人辛○
    ○應將坐落同段568、569、569-2、569-3地號土地，相對人
    庚○○應將坐落新市鄉○○段628-1、642-3地號土地（以下
    稱系爭土地）所有權全部移轉登記給抗告人及訴外人蔡志宏
    ，依行政訴訟法第2條及第12條之2第2項規定，屬私權爭執
    ，非屬高雄高等行政法院審理範圍，因將本件移送於有受理
    訴訟權限之臺灣臺南地方法院。
二、抗告意旨略謂：本件抗告人與訴外人蔡志宏為受贈人，贈與
    人為老祖父蔡漏美、祖父蔡仙養、家父蔡明泉等人，依臺灣
    省政府民國63年1月5日府民地甲字第136191號令及民法第11
    38條、第1139條、第1140條規定，受贈人即抗告人及訴外人
    蔡志宏因循本省之習俗及同胞情誼，依民法第1174條、第75
    條、第25條及第121條規定，相對人負有移轉土地全部所有
    權予抗告人及訴外人蔡志宏之義務；相對人臺南縣新化地政
    事務所有所違失，抗告人依憲法第16條及法律所賦予之基本
    權利被侵害時，抗告人有權享受國家管轄法院之有效救濟；
    依行政訴訟法第6條及第8條規定，行政法院得與補行之訴訟
    行為合併裁判之；抗告人提起抗告，審判長應定期裁判抗告
    之聲明，不得逕以裁定駁回，並請准判決將抗告人聲明之土
    地移轉登記予抗告人及訴外人蔡志宏，以符法制，保護抗告
    人及訴外人蔡志宏之財產等語。
三、本院查：
  (一)「公法上之爭議，除法律別有規定外，得依本法提起行政訴
    訟。」行政訴訟法第2條定有明文；是得提起行政訴訟請求
    救濟者，限於公法上爭議；至私法上爭議，則非屬行政法院
    權限之事件。次按「行政法院認其無受理訴訟權限者，應依
    職權以裁定將訴訟移送至有受理訴訟權限之管轄法院。數法
    院有管轄權而抗告人有指定者，移送至指定之法院。」行政
    訴訟法第12條之2第2項定有明文。
  (二)本件抗告人起訴之原因，既係肇始於買賣關係而請求相對人
    己○○○、戊○○、丁○○、丙○○、辛○○及庚○○應分
    別將各該系爭土地之所有權全部移轉登記給抗告人及訴外人
    蔡志宏，顯為私權爭執，自應由民事法院審判，行政法院並
    無受理訴訟權限，原裁定依行政訴訟法第12條之2第2項規定
    ，將本件移送於有受理訴訟權限之管轄法院即臺灣臺南地方
    法院，於法並無不合。抗告人對於原裁定依上開規定將本件
    移送於有受理訴訟權限之法院，究竟有何違法或不當，於其
    提出之抗告狀內均未予說明，僅重複其於原審之實體爭執，
    故其抗告難認有理由，應予駁回。又抗告事件之當事人應以
    原裁定之當事人為限，倘非原裁定之當事人或其繼受人，即
    不得為抗告人或相對人，本件抗告狀中將原非當事人之乙○
    ○（臺南縣新化地政事務所主任）、詹婉淑列為相對人，於
    法不合，應併予駁回。
四、依行政訴訟法第104條、民事訴訟法第95條、第78條，裁定
    如主文。
中    華    民    國    98    年    11    月    5     日
                    最高行政法院第七庭
                        審判長法官  藍  獻  林
                              法官  廖  宏  明
                              法官  張  瓊  文
                              法官  姜  素  娥
                              法官  林  文  舟
以  上  正  本  證  明  與  原  本  無  異
中    華    民    國    98    年    11    月    6     日
                              書記官  邱  彰  德


司法院資訊處製作；財團法人民間司法改革基金會備份。
